臺灣高等法院刑事判決　　　　　　　　　　　　　　九十一年度上訴字第三一五號
　　上　訴　人
　　即　被　告　甲○○
右上訴人因懲治走私條例等案件，不服臺灣基隆地方法院九十年度訴字第五○九號，
中華民國九十年十二月十一日第一審判決（起訴案號：臺灣基隆地方法院檢察署九十
年度偵字第三三五○號、第三三八七號）提起上訴，本院判決如左：
    主  文
上訴駁回。
    事  實
一、緣乙○○（另行審理）為中華民國高雄籍「金發展ＣＴ三─四一五八號」漁船船
    長，甲○○則擔任該船輪機長，共同基於直航大陸地區之犯意聯絡，於民國九十
    年六月十九日下午四時許，自澎湖縣馬公漁港報關出海，其間並自「海上旅館」
    載得大陸地區人民張亞天、陳漢林、張國興、張國平（一九六七年十月三十一日
    生）、張國平（一九六九年一月四日生）五人，前往澎湖花嶼西方約二十浬處作
    業。同年六月二十七日，乙○○與甲○○竟未經主管機關許可，違背不得航行至
    大陸地區之規定，擅自共同駕船進入大陸福建省圍頭漁港，並上岸補給所需用品
    ，迨於同年七月九日十時許，方駕船離開該漁港。甲○○與乙○○（另行審理）
    、張亞天、陳漢林、張國興、張國平、張國平（以上五人均業經原審判處罪刑確
    定），另基於運送走私物品之犯意聯絡，於同年七月十日八時許，在我國領海內
    之北緯二三度五二分、東經一一九度三五分海面（檢察官誤認為澎湖縣七美嶼西
    北方外海約二十浬之領海外），以可獲得新台幣（下同）十萬元之代價（乙○○
    分六萬元，甲○○分四萬元），自不詳船名之大陸鐵殼船接駁該鐵殼船已私運入
    境逾公告管制數額（即十萬元）之未稅洋菸五百零一箱又五十八條（共二十五萬
    四千五百八十包，其中Ｍｉｌｄ  Ｓｅｖｅｎ四千八百包、Ｓｅｖｅｎ  Ｓｔａ
    ｒ四千八百包、Ｄａｖｉｄｏｆｆ  Ｃｌａｓｓｉｃ十四萬六千包、Ｄａｖｉｄ
    ｏｆｆ  Ｌｉｇｈｔ八萬七千包、峰一萬一千九百八十包，完稅價格六百四十一
    萬九千七百元），復由張亞天、陳漢林、張國興、張國平、張國平等五名大陸漁
    工共同搬運藏放在船櫃密窩及漁艙中，並共同運送至北緯二二度五三分，東經一
    一九度一九分海面，等待膠筏接運時，為行政院海岸巡防署海洋巡防總局第四海
    巡隊於同年七月十日下午一時三十分許巡邏時登船當場查獲，並扣得上開未稅洋
    菸。
二、案經行政院海岸巡防署海洋巡防總局第四海巡隊移送臺灣基隆地方法院檢察署檢
    察官偵查起訴。
    理  由
一、訊據上訴人即被告甲○○固坦承於右揭時間航行至大陸福建省圍頭漁港及於右揭
    時、地自大陸之鐵殼船接駁上開未稅洋菸等情不諱，惟辯稱：船上事務係船長乙
    ○○做主，並非伊之決定，且係為避颱風而到大陸圍頭漁港，當時亦係大陸漁工
    上岸補給，伊並未上岸，伊不知自大陸鐵殼船接駁之物品為何，當時伊在睡覺，
    船長乙○○叫伊起來搬運，後來遭海巡署查獲後，伊才知道是未稅洋菸云云。
二、經查：
（一）被告甲○○夥同同案被告乙○○等人，先於北緯二三度五二分、東經一一九度
      三五分之海面，自大陸鐵殼船接運扣案洋菸等情，業據同案被告乙○○於偵查
      中、原審、及本院九十一年三月七日訊問時供承在卷，而該處海面係在我國十
      二浬領海內；被告甲○○及同案被告乙○○等人嗣將洋菸運送至北緯二十二度
      五十三分、東經一一九度一九分海面等待膠筏接駁而遭查獲，該處海面則係在
      我國十二浬領海外，有內政部臺（九十）內地字第九○六一九三五號函、臺（
      九十）內地字第九○六一七八○號函各一份在卷（見原審卷第三十四頁、第六
      十二頁）可按。同案被告乙○○於原審訊問時供承：洋菸是在澎湖七美西北方
      外海碰到鐵殼船，臨時以十萬元僱請我們載的，伊因缺錢所以才幫忙，不是事
      先預謀的等語（見原審卷第四十八頁、第四十九頁），則被告甲○○及同案被
      告乙○○等人既係臨時受僱，事前與將未稅菸私運進口之大陸鐵殼船並無犯意
      聯絡，僅單純就他人私運進口之管制物品在境內為運送行為而已，則本件查獲
      地點雖在領海外，然查無積極證據足以證明被告甲○○有將該扣案洋菸再「私
      運出口」之犯意，故被告甲○○行為僅係運送走私物品，而非將管制物品私運
      進口或出口。
（二）被告甲○○及同案被告乙○○等人所接駁之未稅洋菸，係為警當場查獲，有查
      獲物品照片十二張、行政院海岸巡防署海洋巡防總局檢查紀錄表、查獲嫌疑貨
      品扣押單各一紙附卷（見海岸巡防署卷）足憑。復觀之照片內扣案洋菸均以塑
      膠袋外裝防水，顯係為供走私之用灼然無疑。又該批走私洋菸總完稅價格為六
      百四十一萬九千七百元，亦有財政部高雄關稅局九十年九月十四日關緝字第九
○○六○八九九號函附卷（見原審卷第三十一頁）足徵，已逾公告管制數額。
（三）被告甲○○為成年人，有年籍訊問筆錄存卷可查，當富社會經驗，且無積極證
      據足徵其心理上或身體上受同案被告乙○○禁制因而運送走私洋菸。更何況被
      告甲○○於偵查中供承：本件走私可分得四萬元等語（見偵字第七八五五十三
      五號卷第二十五頁背面），是被告甲○○辯稱：船長做主云云，即無足解免其
      罪責。被告甲○○俟大陸鐵殼船將未稅洋菸擲至渠等漁船上，與同案被告乙○
      ○等人共同運送至查獲地點，為其及同案被告乙○○等人分別於偵審中所供承
      ，則被告甲○○與同案被告乙○○等人同屬運送走私物品之共同正犯。
（四）按九十年六月下旬至七月上旬間，在臺灣附近經過之颱風計有「奇比」（九十
      年六月二十日至二十四日）及「尤特」（七月二日至六日），此有交通部中央
      氣象局九十年九月十九日中象參字第九○○四六八○號函在卷（見原審卷第三
      十六頁至第三十九頁）可按。被告甲○○與同案被告乙○○等人係於九十年六
      月十九日自澎湖馬公港報關出海，有該漁船（含船員）進出港檢查表附卷（見
      海岸巡防署卷）可考，同年六月二十七日駛入大陸福建省圍頭漁港避風，為同
      案被告乙○○供承在卷，核與同案被告張亞天、陳漢林、張國興於海岸巡防署
      訊問時供述時間相符（見海岸巡防署卷）。被告甲○○進至大陸圍頭漁港時間
      既為九十年六月二十七日，自與同年七月二日經過之「尤特」颱風無關，其執
      此抗辯，已屬無據。本院復參諸中央氣象局以麥卡脫氏投影法製成之「奇比」
      颱風每六小時位置路徑圖，該颱風約於九十年六月二十日八時在東經一百三十
      五度，北緯十二度左右位置，同年六月二十三日八時始進入臺灣西南方海域；
      同日晚間八時左右中心位置大約在澎湖海域附近，翌日凌晨即已進入大陸地區
      陸地，此有前揭函件所附路徑圖可查。同案被告乙○○於原審訊問時亦供承係
      在澎湖花嶼附近海域漁撈作業等語（見原審卷第四十七頁），從颱風形成至澎
      湖附近海域長達三日以上，何以其間不返回澎湖任一漁港避風，反而在颱風遠
      離（九十年六月二十四日即已登陸中國大陸而遠離）之三日後航行至大陸圍頭
      漁港？所辯躲避颱風云云，核與事實不符，不足採信。又被告甲○○於海岸巡
      防署訊問時供承：在圍頭漁港約十天左右，有上岸在碼頭邊走走，大陸酒是大
      陸漁工在圍頭購買預備在船上喝的各等語，是被告甲○○與同案被告乙○○等
      人航行至大陸地區之福建省圍頭漁港，並上岸購物至為灼然，所辯並未上岸云
      云，亦係事後卸飾之詞，委無足採。
（五）綜上諸情，被告甲○○右揭犯行均堪認定，應予依法論科。
三、查同案被告乙○○為中華民國「金發展ＣＴ三─四一五八號」漁船船長，被告甲
    ○○則為該船輪機長，均為其所供承（見偵字第七八五五號偵查卷第二十五頁正
    反面）。被告甲○○未經許可，夥同有船長身分之同案被告乙○○違反不得航行
    至大陸地區之規定而駕船至大陸福建省圍頭漁港，嗣另與同案被告張亞天、陳漢
    林、張國興、張國平、張國平五人，將大陸鐵殼船已私運入境逾公告管制數額之
    洋菸接駁運送至查獲地點，核被告甲○○所為係犯懲治走私條例第三條第一項之
    運送走私物品罪及違反臺灣地區與大陸地區人民關係條例第二十八條第一項之規
    定，而犯同條例第八十條之中華民國船舶船長直航大陸地區罪。公訴人認被告甲
    ○○係犯懲治走私條例第二條第一項之走私罪，然如前述，被告甲○○既係在領
    海內接駁運送，且未與走私者有私運進口之犯意聯絡，自不成立走私物品罪，就
    此公訴意旨尚有未洽，惟其基本社會事實同一，本院依法變更起訴法條，予以審
    理。又行政院公告之「管制物品項目及其數額」，被告行為後雖於九十年十一月
    二十九日有部分變更，然此部分屬事實變更，自無適用刑法第二條法律變更之餘
    地（司法院大法官會議釋字第一０三號解釋參照），併此敘明。運送走私物品部
    分，被告甲○○與同案被告乙○○、張亞天、陳漢林、張國興、張國平、張國平
    間有犯意聯絡及行為分擔，係共同正犯。航行至大陸地區部分，被告甲○○雖無
    船長身分，然既與有船長身分之同案被告乙○○間有犯意聯絡及共同實施行為，
    依刑法第三十一條第一項之規定，為共同正犯。被告甲○○所犯上開二罪，犯意
    各別，要件不同，行為互異，應予分論併罰。
四、原審認被告甲○○罪證明確，適用懲治走私條例第三條第一項、第十一條，臺灣
    地區與大陸地區人民關係條例第二十八條、第八十條，刑法第十一條前段、第二
    十八條、第三十一條第一項、第四十一條、第五十一條第五款，罰金罰鍰提高標
    準條例第二條之規定，並審酌被告蔣清輝素行尚可，有本院被告全國前案紀錄表
    附卷可查，然夥同同案被告乙○○等人運送私運管制物品之數量甚為龐大，影響
    國內物價及交易秩序至鉅，兼衡其受僱擔任輪機長，分擔行為之實施，其情節較
    船長乙○○為輕，及其犯罪後之態度等一切情狀，就所犯運送走私物品罪部分，
    量處有期徒刑六月，如易科罰金以銀元三百元（即新台幣九百元）折算一日；就
    中華民國船舶船長直航大陸地區罪部分，量處有期徒刑四月，如易科罰金以銀元
    三百元（即新台幣九百元）折算一日。並定其應執行有期徒刑八月，如易科罰金
    以銀元三百元（即新台幣九百元）折算一日。並說明扣案之Ｍｉｌｄ  Ｓｅｖｅ
    ｎ四千八百包、Ｓｅｖｅｎ  Ｓｔａｒ四千八百包、Ｄａｖｉｄｏｆｆ  Ｃｌａ
    ｓｓｉｃ十四萬六千包、Ｄａｖｉｄｏｆｆ  Ｌｉｇｈｔ八萬七千包、峰一萬一
    千九百八十包，並非違禁物，亦非被告所有，而不另為沒收之諭知。另說明扣案
    大陸酒、烏龍茶、藝品、茶壺及珍珠膏等零星物品，係船員自用之物，為同案被
    告張亞天等人所供承，並無走私進口之犯意，公訴人亦同此認定（就此部分並未
    起訴），且上開物品亦非違禁物，已由財政部高雄關稅局予以沒入處分（除菸酒
    外），認無再予宣告沒收之必要。認事用法，核無不合，量刑亦屬適當。被告甲
    ○○上訴意旨猶執前詞否認犯罪，而指摘原判決不當，為無理由，應予駁回。
據上論斷，應依刑事訴訟法第三百六十八條，判決如主文。
本案經檢察官劉斐玲到庭執行職務。
中      華      民      國    九十一    年      五      月    二十九    日
                              臺灣高等法院刑事第十五庭
                                  審判長法  官  房  阿  生
                                        法  官  蔡  光  治
                                        法  官  雷  元  結
右正本證明與原本無異。
運送走私物品罪部分如不服本判決應於收受送達後十日內向本院提出上訴書狀，其未
敘述上訴之理由者並得於提起上訴後十日內向本院補提理由書（均須按他造當事人之
人數附繕本）。
其他不得上訴。
                                        書記官  汪  志  剛
中      華      民      國    九十一    年      五      月    三十一    日
附錄本案論罪科刑法條全文如下：
懲治走私條例第三條第一項：
運送、銷售或藏匿前條第一項之走私物品者，處五年以下有期徒刑、拘役或科或併科
新臺幣九萬元以下罰金。
臺灣地區與大陸地區人民關係條例第八十條：
中華民國船舶、航空器或其他運輸工具所有人、營運人或船長、機長、其他運輸工具
駕駛人違反第二十八條第一項規定航行至大陸地區者，處三年以下有期徒刑、拘役或
科或併科新臺幣一百萬元以上一千五百萬元以下罰金。但航行至大陸地區行為係出於
船長或機長或其他運輸工具駕駛人自行決定者，處罰船長或機長或駕駛人。
前項中華民國船舶、航空器或其他運輸工具之所有人或營運人為法人者，除處罰行為
人外，對該法人並科以前項所定之罰金。但法人之代表人對於違反之發生，已盡力為
防止之行為者，不在此限。
刑法第七條之規定，對於第一項臺灣地區人民在中華民國領域外私行運送大陸地區人
民前往臺灣地區及大陸地區以外之國家或地區者，不適用之。
第一項情形，主管機關得處該中華民國船舶、航空器或其他運輸工具一定期間之停航
，或註銷、撤銷其有關證照，並得停止或撤銷該船長、機長或駕駛人之執業證照或資
格。
